臺灣高等法院民事判決　　　　　　　　95年度上易字第1011號
上　訴　人　甲○○
　　　　　　乙○○
　　　　　　同昌建築無限公司
前　一人之
法定代理人　丙○○
前二人共同
訴訟代理人　林國漳律師
上列當事人間侵權行為損害賠償事件，兩造對於中華民國95年10
月18日臺灣宜蘭地方法院94年度訴字第249號第一審判決各自提
起上訴，本院於96年3月6日言詞辯論終結，判決如下：
    主  文
兩造上訴均駁回。
第二審訴訟費用由兩造各自負擔。
    事實及理由
一、上訴人甲○○（即被上訴人，下稱甲○○）主張：被上訴人
    乙○○（即上訴人，下稱乙○○）為被上訴人同昌建築無限
    公司（即上訴人，下稱同昌公司）僱用之車輛系營建機械司
    機，為從事車輛系營建機械操作業務之人，自負有特別注意
    義務，於操作車輛系營建機械破碎機時應注意不得傷及他人
    身體，在所有人員已遠離機械後始得起動破碎機，並應注意
    除有採取安全措施外，應禁止人員進入其操作半徑內或附近
    有危險之虞之場所，且應注意破碎機力量強勁，不得將破碎
    機使用於供破碎以外之用途。於民國（下同）92年10月4日
    下午2時許，甲○○在宜蘭市○○路○段342巷26號附近之工
    地從事CAT320B三號挖土機焊接挖斗修理作業時，適現場SK2
    00-5型挖土機之挖斗十字型護板螺絲斷裂壞掉，致使挖斗分
    離扭曲變形，經同昌公司之人員林根明及乙○○自行修理無
    效，嗣再三請求甲○○查看，並將SK200-5型挖土機駛至甲
    ○○附近，並用破碎機將上開挖土機分離扭曲變形之挖斗壓
    制固定，其後甲○○上前將該挖土機挖斗十字型護板托起查
    看時，乙○○無不能注意之情事，竟疏於注意，於甲○○站
    立於前開挖土機挖斗及破碎機鑽頭旁時，開動破碎機作用，
    致使破碎機鑽頭移動擊中十字型護板，十字型護板再輾擊甲
    ○○雙手，致甲○○受有左手輾傷併第二掌骨開放性骨折、
    右側尺骨尖突骨折、左手第一掌指關節脫臼，經治療後，甲
    ○○左手拇指食指遺存明顯運動障礙、功能喪失，左前臂肌
    肉萎縮、肌力喪失，因而領有肢障之殘障手冊，乙○○並應
    負過失責任。而乙○○上開過失傷害之行為，亦經本院95年
    度上易字第65號刑事判決，以乙○○業務過失傷害罪判處拘
    役30日確定在案，乙○○並應賠償甲○○醫療費用新台幣（
    以下同）97,419元、看護費用97,800元、喪失勞動能力損失
    722,686元、精神慰撫金500,000元，合計1,417,905元。又
    本件事故發生在同昌公司工地內，乙○○駕駛破碎機係為協
    助修理同昌公司之機械，故乙○○上開行為係為同昌公司執
    行相關職務，並為同昌公司利益而作，同昌公司自應負僱用
    人之連帶責任，爰依侵權行為之法律關係，求為判命乙○○
    、同昌公司連帶給付伊1,417,905元及自起訴狀繕本送達翌
    日起算法定遲延利息之判決。原審僅判命乙○○、同昌公司
    連帶給付甲○○505,384元及自94年10月8日起算之法定遲延
    利息，而駁回甲○○其餘之請求，兩造各就其敗訴部分聲明
    不服，分別提起上訴。甲○○並於本院聲明：(一)原判決不利
    於伊之部分廢棄。(二)前開廢棄部分，乙○○、同昌公司應再
    連帶給付伊912,521元及自94年10月8日起算之法定遲延利息
    。(三)駁回對造之上訴。
二、乙○○、同昌公司則以：乙○○受僱於同昌公司駕駛破碎機
    ，並於92年10月4日，在甲○○修理、組裝林根明怪手的十
    字型護板時，駕駛破碎機撐住挖斗哨子處以固定機身，由於
    甲○○在組合時尚差些許距離，乙○○駕駛破碎機靠近，致
    擊中十字型護板，造成甲○○手臂之傷害，然甲○○修理挖
    土機本應自行修理，卻要求乙○○協助，乙○○所有協助行
    為均係聽從甲○○之指示而為，且甲○○為修理挖土機之專
    業人士，究應如何修理，亦僅有其知悉，衡情乙○○自不可
    能隨意移動機具，故乙○○並無過失可言。且本案破碎機之
    使用係由甲○○所指示，其目的只在抵住挖土機之挖斗哨子
    ，並非為正常之營業使用，應無所謂需在半徑均無人之情形
    下使用之限制，勞工安全衛生設施規則第116條之規定雖有
    限制，然勞工安全衛生設施規則之立法意旨乃在規範雇主不
    得為某些作為以保護勞工，故於本案並無適用餘地，甲○○
    誤引本條規定而逕認乙○○有過失，洵屬不當。又本件乙○
    ○於事發當時係在協助甲○○修復挖土機，此並非乙○○原
    應執行之職務，自無令同昌公司連帶負責之餘地。縱認乙○
    ○應負損害賠償責任，然甲○○請求之賠償金額亦無理由。
    就醫療費用部分，甲○○請求健保已負擔之部分，於法即有
    未合。就看護費用部分，甲○○僅為左手受傷並非無法行動
    ，其是否有必要看護亦值商榷，惟其卻請求2個月又21日之
    看護費用，亦不應准許，縱為真正，甲○○每日請求之看護
    費用仍屬過高。就喪失勞動能力損失部分，甲○○雖以勞工
    保險殘廢第12等級請求喪失勞動能力之損害，不過甲○○於
    受傷後並非毫無工作，其仍會與其子一起修理挖土機，因此
    甲○○此部分請求，洵屬無據。就非財產上之損害部分，乙
    ○○縱有過失亦屬輕微，甲○○請求50萬元之精神慰撫金過
    高。且按乙○○即便有過失，惟其操作破碎機均是依甲○○
    指示而行，甲○○對損害之發生實有重大過失，準此，亦應
    減輕或免除伊等之責任等語，資為抗辯。並於本院聲明：
    (一)原判決不利於伊等之部分廢棄。(二)前開廢棄部分，駁回甲
    ○○在第一審之訴及其假執行之聲請。(三)駁回對造之上訴。
三、兩造不爭執事項：
  (一)甲○○為承敬企業社負責人，從事挖土機修理業務，乙○○
    則任職於同昌公司，於92年10月4日，因同昌公司承攬代辦
    公路總局宜蘭站至濁水溪橋北端鐵路高架工程，在宜蘭市○
    ○路○段342巷26號附近工地之兩台挖土機故障，其中一台為
    乙○○所駕駛的SK200-5型挖土機挖斗部分故障，另一台為
    林根明所駕駛的挖土機十字型護板脫落，甲○○於當日下午
    2時30分左右至工地修理挖土機。
  (二)甲○○於修理、組裝林根明怪手的十字型護板時，由乙○○
    駕駛破碎機撐住挖斗哨子處以固定機身，由於甲○○在組合
    時尚差些許距離，乙○○駕駛破碎機靠近，致擊中十字型護
    板，嗣即造成甲○○手臂之傷害。
四、兩造爭執事項為：乙○○行為應否負侵權行為損害賠償責任
    ？同昌公司是否應與乙○○負連帶賠償責任？如認應負損害
    賠償責任，甲○○請求賠償之金額是否合理？茲分述如下：
  (一)乙○○行為應否負侵權行為損害賠償責任部分：
    １本件甲○○主張乙○○為同昌公司僱用之車輛系營建機械
      司機，為從事車輛系營建機械操作業務之人，於92年10月
      4日下午2時許，甲○○在宜蘭市○○路○段342巷26號附近
      之工地從事CAT320B三號挖土機焊接挖斗修理作業時，適
      現場SK200-5型挖土機之挖斗十字型護板螺絲斷裂壞掉，
      致使挖斗分離扭曲變形，經同昌公司之人員林根明及乙○
      ○自行修理無效，請甲○○查看，並將SK200-5型挖土機
      駛至甲○○附近，並用破碎機將上開挖土機分離扭曲變形
      之挖斗壓制固定，其後甲○○上前將挖斗十字型護板托起
      查看時，乙○○明知破碎機為車輛系營建機械，本應注意
      不得使供為主要用途以外之用，且依當時情形，並無不能
      注意之情事，竟疏於注意，於甲○○站立於前開挖土機挖
      斗及破碎機鑽頭旁時，開動破碎機作用，致使破碎機鑽頭
      移動擊中十字型護板，十字型護板再輾擊甲○○雙手，致
      甲○○受有左手輾傷併第二掌骨開放性骨折、右側尺骨尖
      突骨折、左手第一掌指關節脫臼，經治療後，甲○○左手
      拇指食指遺存明顯運動障礙、功能喪失，左前臂肌肉萎縮
      、肌力喪失之傷害等情，業經本院以95年度上易字第65號
      ，對於乙○○以業務過失傷害罪判處拘役30日確定在案，
      此經本院調閱上開刑事卷宗（含94年度易字第361號刑事
      卷宗、93年度偵字第1714號偵查卷宗）核閱無誤，自堪信
      為真實。
  ２乙○○、同昌公司雖以前開情詞辯稱乙○○並無過失云云，
    然查：
    (1)乙○○為同昌公司僱用之車輛系營建機械司機，為從事車
      輛系營建機械操作業務之人，對於車輛系營建機械之操作
      ，自負有注意操作之義務，且亦應知悉破碎機屬車輛系營
      建機械，自不得使用於其他之用途，而乙○○既負有上開
      注意義務，而竟依甲○○之指示駕駛破碎機用於協助甲○
      ○修理挖土機，已難謂其無違反駕駛破碎機之注意義務。
    (2)依證人林根明於刑事庭之證述：因為挖土機壞掉，被告（
      指乙○○）過來幫忙，挖土機挖斗哨子脫落要裝回去，在
      裝的過程中，因為差一點點沒有辦法裝回去，所以請另一
      挖土機將脫落的挖斗哨子稍微扶正，以便裝回去，結果在
      扶正過程因為十字型護板掉下來，壓到告訴人（指甲○○
      ）的手‧‧‧護板前後兩端有插孔，因為上方的插梢掉下
      來，所以挖土機沒有辦法操作，就用破碎機頂住十字護板
      ，頂到插孔的位置插梢才可以插回去，但因為還差一點點
      所以要破碎機在移動一下，結果動一下十字護板就整個垂
      下來等語（見94年度易字第361號刑事卷宗第44頁、第46
      頁），再參照證人劉錦士之證述：因為當天挖土機的十字
      護板插梢脫落裝不回去，所以請被告（即乙○○）來幫忙
      ，後來甲○○說再來一點點，結果整個十字護板掉下來。
      破碎機的桿頭抵住十字護板後，因為要調整一點點，結果
      桿頭抵住過程中就脫落，導致十字護板甩下來等語（見94
      年度易字第361號刑事卷宗第47、48頁），則依上開證人
      之證述內容，可知乙○○駕駛破碎機頂住十字護板時，雖
      係經甲○○之指示始為移動之動作，然依破碎機之桿頭為
      圓椎狀，其性質本極易脫落，而縱使乙○○操作破碎機得
      僅移動2、3公分之微細距離，然於移動之際，稍一不慎即
      可導致破碎機之桿頭與抵住之十字護板鬆脫而掉落，故乙
      ○○既明知破碎機不得使用於其主要用途之外，竟仍駕駛
      破碎機協助甲○○修理挖土機，並於將破碎機之圓椎狀桿
      頭抵住十字護板時，因移動而導致十字護板掉落致擊中甲
      ○○之手，造成甲○○受有上揭傷害，乙○○於移動之際
      顯有過失無誤，則乙○○自不得僅因其移動係根據甲○○
      之指示，而解免其過失責任。
    (3)從而，乙○○既為從事車輛系營建機械操作業務之人，對
      於車輛系營建機械之操作，自負有注意操作之義務，且亦
      應知悉破碎機屬車輛系營建機械，自不得使用於其他之用
      途，竟依甲○○之指示駕駛破碎機協助甲○○修理挖土機
      ，並於將破碎機之桿頭抵住十字護板時，因移動不慎致十
      字護板掉落擊中甲○○之手，使甲○○受有上開傷害，乙
      ○○就本件事故之發生有過失甚明，而因乙○○之過失造
      成甲○○受傷，其過失與甲○○之傷害間有因果關係，乙
      ○○不法侵害甲○○之身體，自堪認定，故甲○○請求乙
      ○○賠償其損害，自屬有據。
    (4)乙○○雖抗辯勞工安全衛生設施規則第116條之規定係規
      範雇主不得為某種作為以保護勞工，於本件無適用之餘地
      云云。然操作營建機械之司機，更應注意到其不得為主要
      用途以外之用途，為駕駛之基本義務，乙○○駕駛該營建
      機械破碎機自負有該義務，不因該義務亦為前開所規定同
      屬雇主之義務，而有不同。乙○○此部分之抗辯，尚不足
      取。
  (二)同昌公司是否應與乙○○負連帶賠償責任部分：
    １按民法第188條規定僱用人之責任，其立法精神重於保護
      經濟上之弱者，增加被害人或得依法請求賠償之第三人之
      求償機會。觀乎其設有舉證責任轉換及衡平責任之規定自
      明。是以受僱人之行為是否與其職務有關係，允宜從廣義
      解釋，以資符合。其所謂受僱人執行職務，不法侵害他人
      權利之行為，不僅指受僱人職務範圍內之行為而定，即與
      執行職務相牽連之行為，不法侵害他人權利者，亦應包括
      在內。職務上予以機會之行為，即屬於與執行職務相牽連
      之行為。又按民法第188條第1項所謂受僱人因執行職務不
      法侵害他人之權利，不僅指受僱人因執行其所受命令，或
      委託之職務自體，或執行該職務所必要之行為，而不法侵
      害他人之權利者而言，即受僱人之行為，在客觀上足認為
      與其執行職務有關，而不法侵害他人之權利者，就令其為
      自己利益所為亦應包括在內（最高法院42年台上字第1224
      號判例、73年度台上字第4580號判決可資參照）。
    ２查本件乙○○受僱於同昌公司駕駛破碎機，其工作內容為
      駕駛破碎機，工作地點為宜蘭市○○路○段342巷26號附近
      之工地，此均為乙○○、同昌公司所不爭執，則以本件事
      故之發生時地，係於乙○○工作之時間內，且位於其工作
      之地點，而其協助甲○○修理挖土機，亦係本於為同昌公
      司之利益所為，足認為與其執行職務有關，而不法侵害甲
      ○○之利益，故甲○○依據民法第188條第1項之規定，請
      求乙○○與同昌公司連帶賠償，自屬有據。至同昌公司抗
      辯本件事故發生時係乙○○在協助甲○○修復挖土機，並
      非乙○○原應執行之職務，不符民法第188條規定之「執
      行職務」，核與前開說明不符，自不足採。
  (三)甲○○請求賠償之金額是否合理部分：
    １按因故意或過失，不法侵害他人之權利者，負損害賠償責
      任；不法侵害他人之身體或健康者，對於被害人因此喪失
      或減少勞動能力，或增加生活上之需要時，應負損害賠償
      責任；不法侵害他人之身體、健康、名譽、自由、信用、
      隱私、貞操或不法侵害其他人格法益而情節重大者，被害
      人雖非財產上之損害，亦得請求賠償相當之金額；受僱人
      因執行職務，不法侵害他人之權利者，由僱用人與行為人
      連帶負損害賠償責任，民法第184條第 1項前段、第188條
      第1項前段、第193條及第195條第1項分別定有明文。故乙
      ○○對於甲○○有不法侵害之行為，導致甲○○受有上揭
      傷害等情，既經認定於前，則甲○○請求乙○○、同昌公
      司連帶賠償其損害，即屬有據，其所請求之金額是否合理
      ，茲於下分述之。
    (1)醫療費用部份：
      甲○○主張伊因上揭傷害先後至羅東聖母醫院及行政院衛
      生署宜蘭醫院就診，因而支出醫療費用自費部分計9,704
      元，健保給付部份計87,715元等情，業據其提出醫療費用
      收據為證，而乙○○、同昌公司對於甲○○所支出之醫療
      費用自費部分並不爭執，故甲○○醫療費用自費部分之請
      求自屬可採。至健保給付之部分，乙○○、同昌公司則否
      認其主張之正當性，惟按全民健康保險法第1條後段固規
      定，就該法未規定之事項應適用保險法相關規定。惟全民
      健康保險性質上係屬健康、傷害保險，除有全民健康保險
      法第82條規定之情形外，依保險法第130條、第135 條準
      用同法第103條之規定，全民健康保險之保險人不得代位
      行使被保險人因保險事故所生對於第三人之請求權，要無
      保險法第53條規定適用之餘地。是全民健康保險之被保險
      人，非因汽車交通事故受傷害，受領全民健康保險提供之
      醫療給付，其因侵權行為所生之損害賠償請求權並不因而
      喪失。又按保險制度，旨在保護被保險人，非為減輕損害
      事故加害人之責任。保險給付請求權之發生，係以定有支
      付保險費之保險契約為基礎，與因侵權行為所生之損害賠
      償請求權，並非出於同一原因。後者之損害賠償請求權，
      殊不因受領前者之保險給付而喪失，兩者除有保險法第53
      條關於代位行使之關係外，並不生損益相抵問題（最高法
      院89年度台上字第805號判決意旨、68年台上字第42 號判
      例意旨參照）。經查，本件事故非屬汽車交通事故，自無
      全民健康保險法第82條規定之適用，故甲○○受領全民健
      康保險提供之醫療給付，其因侵權行為所生之損害賠償請
      求權並不因此喪失，則甲○○請求乙○○、同昌公司連帶
      給付其醫療費用健保給付之部分自屬可採。乙○○、同昌
      公司抗辯甲○○受領健保給付部分為不當得利，尚不足取
      。從而，甲○○主張乙○○、同昌公司應連帶給付伊醫療
      費用共計97,419元，自屬有據。
    (2)看護費用部分：
      Ａ甲○○因本件事故而受有上開傷害，其於92年10月4日
        因左手壓輾傷急診住院，主要傷害為第二掌骨粉碎骨折
        及手背皮瓣撕裂傷，於當日接受清創復位手術，於92年
        10 月31日，因第一掌指關節脫臼再度入院行復位鋼釘
        固定手術，預估前後住院期間需他人照顧共21日，此有
        羅東聖母醫院95年5月19日天羅聖民字第378號函及所附
        病歷資料在卷可稽（見原審卷(一)第139頁），故可知甲
        ○○至少於住院之21日期間中，需他人照顧。又依病歷
        資料中之診斷書申請單、護理記錄之記載，甲○○係受
        有左手輾壓傷併第二掌骨開放性骨折、右側尺骨尖突骨
        折之傷害，而甲○○左手及右手均半石膏固定（見原審
        卷(一)第154、157頁），且依證人即甲○○之妻楊幼汝到
        庭證述，甲○○受傷期間由伊看護，住院共20幾天，甲
        ○○出院後仍由伊看護，其兩隻手都有上石膏，大約2
        個多月，吃飯、洗澡均要人照顧等語（見原審卷(二)第5
        、6頁），故可知甲○○於出院後，雙手上有石膏達2個
        多月之時間，則甲○○雖非完全無法行動，然其雙手既
        上有石膏，日常生活起居飲食，於出院後2個月內之期
        間，自仍需人照顧看護無誤。
      Ｂ而甲○○既由其配偶楊幼汝為其看護，自受有相當於看
        護費之損害，因親屬看護所付出之勞力，並非不能評價
        為金錢，此種基於身分關係之恩惠，自不能嘉惠於乙○
        ○、同昌公司，故甲○○請求於住院期間及出院後2個
        月之期間之看護費用，自屬有據。而依羅東聖母醫院聘
        請看護須知（見原審卷(一)140頁），其全日班看護為1,8
        00元，半日班看護為1,000元，故甲○○主張住院期間
        依照全日班1,800元之看護費用計算，於出院後2個月內
        之期間依照半日班1,000元之看護費用計算，因而乙○
        ○、同昌公司應連帶給付甲○○97,800元（計算式：18
        00x21+1000x60=97800），即屬可採。又甲○○因本件
        事故兩手均上石膏，如前所述，雙手不能自由使用，衡
        諸常情，對甲○○之生活起居自造成極大的不便，自非
        僅限於吃飯、洗澡時須人照護，甲○○於出院後僅請求
        每日1,000元之看護費用，尚難認有過高之虞。乙○○
        、同昌公司以前開證人楊幼汝所證其幫甲○○吃飯、洗
        澡等語，抗辯甲○○此部分請求之看護費用過高，自屬
        無據。
    (3)勞動能力減損之部分：
      Ａ查甲○○之傷勢情形，經羅東聖母醫院回函稱：病患甲
        ○○於92年10月4日前來本院求診，經檢查為左側手部
        輾壓傷併第二掌骨開放性骨折，雖立即施行手術，但食
        指因粉碎性骨折及掌指骨關節損害，致使功能喪失，其
        他手部功能仍尚未復原，此有羅東聖母醫院93年2月3日
        天羅聖民字第83號函附刑事偵查卷宗可按（見93年度偵
        字第1714號卷宗第24頁），且經勞工保險局核定甲○○
        屬於第12等級殘廢，其勞動能力減損30.76％，此有勞
        工保險局核定通知書、各殘廢等級喪失或減少勞動能力
        比率表在卷可參（見原審卷(一)第46、175頁），自堪認
        甲○○確受有勞動能力之減損無誤。至證人林幼汝於原
        審證稱：甲○○有教其子如何操作挖土機等語（見原審
        卷(二)第7頁），即甲○○僅係「教授」其子操作，並非
        可認其勞動能力並無減損，乙○○、同昌公司援此抗辯
        甲○○勞動能力並未減損，自不足採。
      Ｂ甲○○雖主張依據勞工保險局核定通知書上所載發給殘
        廢給付當月起前6個月平均月投保薪資19,200元為計算
        減損勞動能力之費用損失依據，然依據原審調閱甲○○
        於92年間之財產所得資料（見原審卷76頁）可知，甲○
        ○於92年間申報之所得總額為106,700元，核與甲○○
        所主張月薪19,200元尚有差距，且其所提出發給殘廢給
        付當月起前6個月平均月投保薪資，並不足以證明係其
        實際工作所得，另甲○○復主張實際年收入300萬元，
        亦未舉證以實其說，從而，本院認為應以行政院核定之
        基本工資即每月15,840元計算其工作收入較為可採，經
        計算後其年收入為190,080元（即15840x12=190080）。
      Ｃ依羅東聖母醫院95年5月19日天羅聖民字第378號函及所
        附病歷資料內容所載，甲○○於92年10月4日入院手術
        、92年10月21日出院，宜休息3個月（見本院卷一第154
        頁），可知甲○○自92年10月4日起至93年1月3日止3個
        月無法工作，自受有47,520元（計算式：15840x3＝475
        20）之無法工作之損害。
      Ｄ甲○○係45年1月6日出生，而按勞工年滿60歲之後，雇
        主得強制退休，此為勞動基準法第54條第1項第1款所明
        文，故甲○○得請求之勞動能力減損費用應計算至年滿
        60歲為止。故由93年1月4日起算當時，甲○○約為47.8
        歲，則甲○○得請求至60歲為止勞動能力減損之費用，
        以霍夫曼計算式扣除中間利息後為568,029元【計算式
        ：190080x9.00000000+190080x0.2x（10.00000000-0.
        00000000）=0000000（小數點以下四捨五入）；000000
        0x0.3076＝568,029（小數點以下四捨五入）】。故甲
        ○○總計得請求減損勞動能力費用為615,549元（計算
        式：47520+568029＝615549），逾此部分之請求，為無
        理由。
    (4)精神慰撫金部分：
      本件車禍發生後，造成甲○○食指因粉碎性骨折及掌指骨
      關節損害，致使功能喪失，其他手部功能仍尚未復原，其
      精神上自屬受有痛苦，堪以認定，而審酌車禍發生迄今，
      乙○○、同昌公司尚未予以賠償之情事，且經原審調閱兩
      造92、93年度之財產所得明細資料（見原審卷(一)第76至96
      頁），並審核甲○○、乙○○名下均僅有汽車一輛，同昌
      公司名下有房屋及土地10筆、汽車13輛，暨同昌公司93年
      度全年所得額69,754元（即33營業淨利+34非營業收入總
      額-45非營業損失及費用總額=53全年所得額，有同昌公司
      該年度營利事業所得稅結算申報書可憑，見本院卷第65頁
      ）等兩造之資力、財產等一切狀況，認為甲○○得請求之
      精神慰撫金應以200, 000元為適當，逾此部分之請求，則
      屬無理由。
  ２本件甲○○就系爭事故而受傷害之發生是否與有過失，其應
    負之過失比例部分：
    (1)本件乙○○於駕駛破碎機協助甲○○修理挖土機時具有過
      失，此業經認定在前，再依前述證人林根明、劉錦士之證
      述，可知乙○○移動其所駕駛之破碎機桿頭，係根據甲○
      ○之指示。雖甲○○主張伊於事故現場即表示該挖土機無
      法在現場修理，伊自不必為維修挖土機而指示乙○○移動
      破碎機桿頭云云。然查，甲○○自陳SK200-5 型挖土機臨
      時壞掉，他們修不好，乙○○本來就將十字型用破碎機的
      桿頭固定好，叫我過去看，我告知無法在現場修理，但工
      地主任不同意，所以他們叫我在現場看能否將十字護板套
      上去，而我手握著護板，瞄準十字型無法對準，乙○○本
      來在我旁邊約2公尺，一起看護板可否插入十字型的插梢
      等語（見本院卷第50頁反面、第54頁正、反面），是甲○
      ○既在現場手握護板瞄準十字型，即有指示乙○○操作破
      碎機從旁協助之可能，且乙○○原請甲○○修理該推土機
      ，並與甲○○一同查看護板可否插入十字型的插梢，衡諸
      常情，若未經修理推土機之專家甲○○之指示，乙○○應
      不致恣意離開而前去操作破碎機，是以乙○○操作破碎機
      應係應甲○○之指示而從旁加以協助。甲○○以其曾明白
      表示該推土機無法在現場修理而無指示乙○○操作破碎機
      從旁加以協助之必要，自不足取。又乙○○移動過程中導
      致桿頭滑動十字護板掉落具有過失，然其係根據甲○○之
      指示而為移動，甲○○於請求乙○○協助修理挖土機時，
      當可知悉破碎機之桿頭極易滑落，且於指示乙○○移動時
      ，對於破碎機桿頭極易滑動一節，亦應知之甚詳，甲○○
      竟仍指示乙○○協助修理挖土機並移動破碎機之桿頭，甲
      ○○所為之指示顯有不當，故甲○○就此事故之發生亦有
      過失堪可認定。綜合前情，本院認為本件事故之發生而致
      甲○○受傷之結果，甲○○應負50％之過失比例責任，乙
      ○○亦應負50％之過失比例責任。
  (四)從而，本件甲○○得請求之金額，包括醫療費用97,419元、
    看護費用97,800元、勞動能力之減損615,549元及精神慰撫
    金200,000元，合計為1,010,768元。甲○○並應負50％之過
    失比例責任，則甲○○前述得請求之總金額為505,38 4元（
    即0000000ｘ〈1-50%〉=505384）。
五、綜上所述，甲○○主張乙○○應負過失責任，同昌公司並應
    負僱傭人之責任，為可採；主張其未指示乙○○操作破碎機
    ，為不可採。乙○○、同昌公司抗辯不負過失、僱傭人責任
    ，為不可採；抗辯甲○○指示乙○○操作破碎機，應負與有
    過失之責，為可採。從而，甲○○本於侵權行為之法律關係
    ，請求乙○○、同昌公司連帶給付505,384元及自起訴狀繕
    本送達翌日即94年10月8日起至清償日止，按年息5％計算之
    利息，為有理由，應予准許，逾此範圍之請求，則無理由，
    應予駁回。原審判命乙○○、同昌公司如數給付，經核並無
    違誤。兩造各就其敗訴部分上訴，指摘原判決不當，求予廢
    棄改判，為無理由，應駁回其上訴。
六、本件事證已臻明確，兩造其餘主張及攻擊防禦方法，經核對
    本件判決結果無影響，爰不逐一論述，附此敘明。
據上論結，本件兩造之上訴，均為無理由，依民事訴訟法第449
條第1項、第78條，判決如主文。
中　　華　　民　　國　　96　　年　　3　　月　　20　　日
                    民事第十三庭
                        審判長法　官 劉勝吉
　　　　　  　　　　　　　　　法　官 陳駿璧
　　　　　　  　　　　　　　　法　官 李媛媛
正本係照原本作成。
兩造均不得上訴。
中　　華　　民　　國　　96　　年　　3 　 月　　21　　日
　　　　　　　　　　　　　　　書記官 秦仲芳
